【裁判字號】    97,毒抗,323
【裁判日期】    970916
【裁判案由】    聲請觀察勒戒
【裁判全文】
臺灣高等法院臺南分院刑事裁定         97年度毒抗字第323號
抗  告  人  甲○○
上列抗告人因聲請觀察、勒戒案件，不服臺灣雲林地方法院97年
度毒聲字第246號，中華民國97年8月4日裁定（聲請案號：臺灣
雲林地方法院檢察署97年度毒偵字第916號），提起抗告，本院
裁定如下：
    主  文
抗告駁回。
    理  由
一、本件抗告意旨略以：抗告人於九十七年六月二日在朋友家作
    客，剛好遇到斗六分局到朋友家執行搜索，因此被帶到分局
    採尿送驗。結果檢出毒品反應，而被雲林地方法院裁定觀察
    、勒戒，然而並非抗告人不肯認錯接受法律制裁之觀察勒戒
    ，而是抗告人希望不要再浪費國家公帑，一錯再錯地接受效
    果不佳的戒毒方式，希望能有一個好的戒毒方式能夠永遠離
    開毒品，抗告人於九十七年五月份某日在虎尾若瑟醫院參加
    天主教會，從教友口中得知政府有一個德政（美沙冬替代療
    法）幫助許多吸毒的人因此永久戒掉毒癮，因此抗告人於九
    十七年五月十六日到若瑟醫院報名參加美沙冬替代療法（卷
    附若瑟醫院就診證明一份），於九十七年五月二十九日開始
    接受每日一次美沙冬治療，效果很好，更有看到很多實例，
    一同參加美沙冬治療的很多同學跟抗告人一樣也是觸犯毒品
    危害防制條例案件，接受美沙冬替代療法，從他們口中得知
    美沙冬療法戒毒的好處，戒斷毒品的機率甚高，因此抗告人
    又申請政府補助喝美沙冬的錢一萬六千元（卷附政府補助申
    請證明一份），申請補助希望得到長時間接受治療永久戒掉
    毒品，更能為我分擔美沙冬醫療費用，治療到現在我發現自
    己不再接近毒品，每天都能正常上班，因此希望能夠得到長
    時間美沙冬治療，直到毒癮戒掉，期盼能夠做一個正當的人
    ，爰提起本件抗告，求為撤銷原裁定，另予替代療法之機會
    。
二、原裁定意旨略以：犯毒品危害防制條例第十條之罪者，檢察
    官應聲請法院裁定，令被告入勒戒處所觀察、勒戒，其期間
    不得逾二月，又於觀察、勒戒或強制戒治執行完畢釋放後，
    五年後再犯第十條之罪者，適用本條前二項之規定。毒品危
    害防制條例第二十條第一項、第三項分別定有明文。本件聲
    請人以被告甲○○施用第一、二級毒品，應送勒戒處所觀察
    、勒戒，經核於法相合，應予准許。
三、經查：
（一）抗告人即被告甲○○前因施用毒品案件，經觀察、勒戒後
      ，認無繼續施用毒品之傾向，於民國九十年八月一日釋放
      ，並由臺灣臺東地方法院檢察署檢察官於九十年七月三十
      一日，以九十年度毒偵字第二一四號為不起訴處分確定。
      詎其猶不知警惕，於觀察、勒戒執行完畢釋放五年後，復
      基於施用第一級毒品海洛因及第二級毒品安非他命之犯意
      ，於九十七年六月二日採尿時各回溯七十二、九十六小時
      內之某時，在不詳處所，以不詳方式，分別施用第一級毒
      品海洛因及第二級毒品安非他命各一次。嗣於同日十一時
      十分許，在雲林縣虎尾鎮○○路七十六之一號六樓，為警
      執行毒品案件搜索時在場，經帶回調查並採尿送驗，檢出
      毒品嗎啡及甲基安非他命陽性反應，而悉上情。且於九十
      七年六月二日為警調查時所採尿液，經臺灣檢驗科技股份
      有限公司檢驗，檢出毒品嗎啡及甲基安非他命陽性反應。
      有該公司九十七年六月十一日濫用藥物尿液檢驗報告及雲
      林縣警察局斗六分局查獲毒品案件嫌犯尿液送檢真實姓名
      對照表各一份附卷可稽。
（二）按施用毒品，固係自我摧殘、戕害自身，表面上於他人權
      益無害，但就國家、社會之整體競爭力而言，仍有所損，
      尤以其乃多數罪惡之淵藪，早經政府懸為厲禁，自當嚴守
      。又按觀察勒戒處分，性質上為保安處分中之禁戒處分，
      貴在儘速執行，以期早日收戒絕之效，故施用毒品成癮者
      ，應於刑之執行前令入相當處所，施以禁戒。其次，施用
      毒品成癮者，有所謂身癮及心癮，其身癮當可於短期內戒
      除，欲解除施用毒品者身體內毒素，必須於其查獲後，即
      送往禁戒處所施以治療，始能達到禁戒之醫療功能，心癮
      之戒除則較費時，爰以一年以下為其禁戒治療之期間。醫
      學上之美沙冬療法為近來醫療機構廣為使用之除癮方式之
      一，對戒除因施用毒品形成之身癮確有相當程度之療效，
      惟就心癮之戒除，若不令其入一定之處所施以強制禁戒，
      尚難根治之。本件抗告人於九十年間已因施用毒品案件處
      以觀察、勒戒，抗告人猶不知警惕，於九十七年間再次陷
      入毒品之泥沼，足見抗告人仍未戒除施用毒品所形成之心
      癮，為協助抗告人根本上戒除毒癮，當應處以觀察、勒戒
      處分，以期更生，就抗告人之身心健康及社會安全皆有所
      裨益，抗告理由所稱將有浪費公帑之情事似有誤會。再者
      ，是否另為替代療法，係屬檢察官之裁量權，依現行有效
      毒品危害防制條例之規定，並無賦予以法院可為替代療法
      之裁量，被告此部分所辯，亦無可採。
四、綜上所述，被告確有施用第一級、第二毒品之事證明確，原
    審依毒品危害防制條例第二十條第一項、第三項及觀察勒戒
    處分執行條例第三條第一項規定，裁定抗告人送勒戒處所觀
    察、勒戒，經核於法並無不合，抗告人猶執前詞，指摘原裁
    定不當，為無理由，應予駁回。
據上論結，應依刑事訴訟法第四百十二條，裁定如主文。
中    華    民    國    97    年    9     月    16    日
                  刑事第二庭    審判長法  官  葉居正
                                      法  官  洪碧雀
                                      法  官  吳勇輝
以上正本證明與原本無異。
不得再抗告。
                                      書記官  李良倩
中    華    民    國    97    年    9     月    16    日


司法院資訊處製作；財團法人民間司法改革基金會備份。
